【裁判字號】    97,訴,2130
【裁判日期】    970530
【裁判案由】    確認債權存在等
【裁判全文】
臺灣臺北地方法院民事判決              97年度訴字第2130號
原      告  金記環境維護事業股份有限公司
法定代理人  丙○○
訴訟代理人  乙○○
被      告  亞健康股份有限公司
法定代理人  甲○○
訴訟代理人  劉敏卿律師
上列當事人間確認債權存在等事件，本院於中華民國97年5 月20
日言詞辯論終結，判決如下：
    主      文
確認亞歷山大股份有限公司對於被告有新臺幣壹佰肆拾萬玖仟陸
佰伍拾捌元之債權存在。
訴訟費用由被告負擔。
    事實及理由
一、原告起訴主張：訴外人亞歷山大股份有限公司（下稱亞歷山
    大公司）積欠原告清潔工作款新臺幣（下同）1,499,658 元
    ，原告乃依法聲請假扣押亞歷山大公司對被告之買賣價金債
    權，經本院於民國97年1 月21日以北院隆96執全戊字第4184
    號執行命令，禁止亞歷山大公司收取對被告之買賣價金債權
    或為其他處分，被告亦不得對亞歷山大公司清償，詎被告竟
    於97年2 月1 日（本院收狀日為97年2 月4 日）對該執行命
    令聲明異議，主張買賣契約附有條件，且條件尚未成就，契
    約尚未發生效力等語。惟債權雖附有條件，然於執行債權人
    依強制執行法第120 條第2 項規定提起確認債權存在之訴時
    ，債權應已確實存在，僅生執行債權人提起收取訴訟時，其
    履行請求權是否存在之問題，原告主張債權存在應有理由。
    且依被告公司網站查知之訊息，被告將於97年5 月31日開幕
    第5 家分部，顯見契約條件業已成就。至被告將用以支付買
    賣價金，金額39,479,065元、1,420,935 元之支票2 紙交付
    合約指定之律師一事，已違反上開執行命令，對執行債權人
    即原告自不生效力。茲亞歷山大公司對被告之買賣價金債權
    已足供清償其對原告之債務，爰依強制執行法第120 條第2
    項規定，提起本件訴訟等語。並聲明：確認亞歷山大公司對
    於被告有1,409,658 元之債權存在。
二、被告則以：依被告與亞歷山大公司簽訂之資產買賣合約書第
    3 條約定，系爭合約資產之交割應於系爭合約第5 條所訂之
    條件全部成就或被告書面同意放棄該條件之日後至遲2 日內
    （交割日）於臺北市○○○路○ 段218 號9 樓之理慈國際科
    技法律事務所辦公室進行。而系爭合約第5 條第1 款明定，
    亞歷山大健康休閒俱樂部7 家分部營業處所之房東必須與被
    告或被告指定之人完成簽署同意重新簽訂租賃契約之意向書
    ，並至少有5 家分部營業處所之房東同意簽署被告或被告指
    定之人重新簽訂租賃契約之意向書。是以，被告於97年1 月
    21日收受上開執行命令時，付款之條件尚未成就，亞歷山大
    公司對被告尚無債權存在，且迄今該條件仍未成就，原告請
    求確認之債權現仍不存在。縱認系爭合約之付款條件業已成
    就，惟依系爭合約第2 條、第5 條約定，被告係於特定條件
    成就時，將應交付之銀行支票交付予公正第三人，而非交付
    予亞歷山大公司，亦即亞歷山大公司對被告並無原告所指之
    債權存在等語資為抗辯。並聲明：駁回原告之訴。
三、兩造不爭執之事項：
  (一)亞歷山大公司積欠原告清潔工作款1,499,658 元未償（本院
    卷第10-11 頁）。
  (二)本院於97年1 月21日以北院隆96執全戊字第4184號執行命令
    ，禁止亞歷山大公司收取對被告之買賣價金債權或為其他處
    分，被告亦不得對亞歷山大公司清償，被告於收受該執行命
    令後，於97年2 月1 日（本院收狀日為97年2 月4 日）聲明
    異議（本院卷第4-9 頁）。
  (三)被告與亞歷山大公司於97年1 月15日簽訂資產買賣合約書（
    本院卷第34-50頁）。
  (四)被告公司97年5 月9 日網站資料，被告將於97年5 月31日開
    幕第5 家分部（本院卷第31頁）。
  (五)被告業依約將用以支付買賣價金，金額39,479,065元、1,42
    0,935 元之支票2 紙交付公正第三人李復甸律師收受（本院
    卷第33頁）。
四、得心證之理由：
  (一)按法律關係之存在否不明確，致原告在私法上之地位有受侵
    害之危險，而此危險得以對於被告之確認判決除去之者，即
    得依民事訴訟法第247 條之規定提起確認之訴，最高法院52
    年臺上字第1922號著有判例意旨可資參照。本件原告主張其
    對亞歷山大公司有清潔工作款債權存在，而聲請假扣押亞歷
    山大公司對被告之買賣價金債權，經本院於97年1 月21日以
    北院隆96執全戊字第4184號執行命令，禁止亞歷山大公司收
    取對被告之買賣價金債權或為其他處分，被告亦不得對亞歷
    山大公司清償，被告於收受該執行命令後，於97年2 月1 日
    （本院收狀日為97年2 月4 日）聲明異議，否認亞歷山大公
    司對被告有買賣價金債權存在，原告能否就該債權為假扣押
    強制執行，仍陷於不確定之狀態，其私法上之地位即有受侵
    害之危險，而此項危險得以其對被告之確認判決予以除去，
    揆諸前揭判例意旨，應認原告對被告提起本件確認之訴，有
    即受確認判決之法律上利益，合先敘明。
  (二)原告主張亞歷山大公司對被告有買賣價金債權存在，該債權
    足供清償其對原告之債務等語，為被告所否認，並以前詞置
    辯，是本件所應審究者，為：1.亞歷山大公司對被告有無買
    賣價金債權存在？2.該債權是否附有條件？條件已否成就？
    3.該債權是否業已清償完畢？茲論述如下：
  1.查被告與亞歷山大公司簽訂資產買賣合約書，約定由被告向
    亞歷山大公司收購相關商標、亞歷山大健康休閒俱樂部7 家
    分部，買賣價金現金部分5,000 萬元，有系爭合約書第1 條
    、第2 條在卷可稽（本院卷第34-35 頁），足徵亞歷山大公
    司對被告確有5,000 萬元買賣價金債權存在，原告主張亞歷
    山大對被告之買賣價金債權於1,499,658 元之範圍內存在等
    語，應屬非虛。雖被告抗辯被告給付買賣價金之對象為公正
    第三人，並非亞歷山大公司，亞歷山大公司對被告並無債權
    存在等語。惟細譯系爭合約第2 條第1 款、第2 款約定，該
    約定僅係被告、亞歷山大公司就系爭買賣價金之保管、支付
    方式為協議而已，目的在於責令該公正第三人於兌領系爭買
    賣價金後，為亞歷山大公司控管該筆資金作為合法用途，並
    由該公正第三人為亞歷山大公司保管被告交付之銀行保證書
    ，以保證於特定條件成就下買賣價金現金部分5,000 萬元之
    支付，此觀諸系爭合約第2 條第1 款、第2 款載有：「乙方
    （按即亞歷山大公司）同意委託」、「保管」、「為乙方（
    按即亞歷山大公司）控管該筆資金作為合法用途」、「乙方
    （按即亞歷山大公司）委任之適當之公正第三人」等字樣即
    明，是亞歷山大公司仍為系爭買賣價金之債權人，該公正第
    三人僅係受亞歷山大公司委託代為保管系爭買賣價金、銀行
    保證書之人而已，其對被告自無任何債權可言，被告以其給
    付買賣價金之對象為公正第三人，抗辯亞歷山大公司對其並
    無債權存在等語，尚非可採。
  2.次查亞歷山大健康休閒俱樂部7 家分部營業處所之房東，必
    須至少有5 家分部營業處所之房東同意簽署被告或被告指定
    之人重新簽訂租賃契約之意向書，該條件成就後，被告、亞
    歷山大公司始應於2 日內進行系爭合約資產之交割，固為系
    爭合約第3 條、第5 條第1 款所明定（本院卷第38-39 頁）
    。惟查：被告將於97年5 月31日開幕第5 家分部，有被告公
    司97年5 月9 日網站資料附卷足參（本院卷第31頁）。而被
    告業依約將用以支付買賣價金，金額39,479,065元、1,420,
    935 元之支票交付被告委託之公正第三人李復甸律師收受，
    亦有被告97年5 月14日答辯續狀在卷可憑（本院卷第33頁）
    。則自被告將開幕第5 家分部，且其業依約將用以支付買賣
    價金之支票交付被告委託之公正第三人收受等節觀之，即堪
    認系爭合約付款之條件業已成就，否則被告何以依約將用以
    支付買賣價金之支票交付公正第三人？被告抗辯：系爭債權
    附有條件，該條件尚未成就等語，自不足採。
  3.末按實施查封後，債務人就查封物所為移轉、設定負擔或其
    他有礙執行效果之行為，對於債權人不生效力。又就債務人
    對於第三人之金錢債權為執行時，執行法院應發扣押命令禁
    止債務人收取或為其他處分，並禁止第三人向債務人清償。
    該項命令，送達於第三人時發生效力。強制執行法第51條第
    2 項、第115 條第1 項、第118 條第2 項分別定有明文。是
    以，扣押命令對於債務人及第三人之效力，依強制執行法第
    115 條第1 項規定，係禁止執行債務人收取對於第三人之金
    錢債權或為其他處分，並禁止第三人向執行債務人清償。執
    行債務人或第三人如有違反，對於執行債權人不生效力。若
    執行債務人或第三人為有礙執行效果之行為，類推適用強制
    執行法第51條第2 項之規定，對於執行債權人自不生效力（
    最高法院94年臺上字第1719號裁判意旨參照）。本件被告係
    於97年1 月25日收受本院97年1 月21日北院隆96執全戊字第
    4184號執行命令，原告於被告聲明異議後，依強制執行法第
    120 條第2 項規定對被告提起訴訟，並向執行法院為起訴之
    證明，上開執行命令迄未經撤銷，業據調閱本院96年度執全
    字第4184號假扣押卷查核屬實，則被告自收受上開執行命令
    時起即不得向執行債務人即亞歷山大公司為清償，其違反上
    開執行命令將用以支付買賣價金之支票交付亞歷山大公司委
    託之公正第三人收受而為清償，按之上開說明，其所為清償
    對於執行債權人即原告自不生效力，被告抗辯：其已依約將
    用以支付買賣價金之支票交付公正第三人李復甸律師等語，
    亦非可採。
  (三)綜上，亞歷山大公司對被告確有5,000 萬元買賣價金債權存
    在，原告請求確認亞歷山大公司對被告之債權於1,499,658
    元之範圍內存在，核屬正當，自應准許。
五、從而，原告依強制執行法第120 條第2 項規定，請求確認亞
    歷山大公司對於被告有1,409,658 元之債權存在，為有理由
    ，應予准許。
六、本件事證已臻明確，兩造其餘攻擊防禦方法及所提證據，核
    與本件判決結果不生影響，爰不另一一論述，併予敘明。
七、結論：本件原告之訴為有理由，依民事訴訟法第78條，判決
    如主文。
中    華    民    國    97    年    5     月    30    日
                  民事第二庭    法  官  陳秀貞
以上正本係照原本作成。
如對本判決上訴，須於判決送達後20日內向本院提出上訴狀。
中    華    民    國    97    年    5     月    30    日
                                書記官  劉碧輝


司法院資訊處製作；財團法人民間司法改革基金會備份。
